【裁判字號】    97,訴,1499
【裁判日期】    971119
【裁判案由】    違反毒品危害防制條例
【裁判全文】
臺灣屏東地方法院刑事判決              97年度訴字第1499號
公  訴  人  臺灣屏東地方法院檢察署檢察官
被      告  甲○○
                    （現另案於臺灣屏東監獄竹田分監執行）
上列被告因違反毒品危害防制條例案件，經檢察官提起公訴（97
年度毒偵字第1986、1997號），被告於本院準備程序就被訴事實
為有罪之陳述，經合議庭裁定由受命法官獨任進行簡式審判程序
，並判決如下：
    主  文
甲○○施用第一級毒品，累犯，處有期徒刑拾月；又施用第二級
毒品，累犯，處有期徒刑捌月；又施用第一級毒品，累犯，處有
期徒刑拾月，扣案之第一級毒品海洛因壹包（淨重為壹點陸公
克，純質淨重為零點伍玖公克）及海洛因外包裝袋壹只（重零點
肆肆公克）均沒收銷燬；又施用第二級毒品，累犯，處有期徒刑
捌月。應執行有期徒刑壹年拾月，上開扣案之第一級毒品海洛因
壹包（淨重為壹點陸公克，純質淨重為零點伍玖公克）及海洛
因外包裝袋壹只（重零點肆肆公克）均沒收銷燬。
    事  實
一、甲○○前因施用毒品案件，經本院以90年度毒聲字第1900號
    裁定送觀察、勒戒後，認無繼續施用毒品傾向，於民國90年
    11月29日釋放出所，並由臺灣屏東地方法院檢察署檢察官以
    90年度毒偵字第1843號為不起訴處分確定；又因施用毒品案
    件，經本院以91年度毒聲字第1222號裁定送觀察、勒戒後，
    認無繼續施用毒品傾向，於92年1 月6 日釋放出所，並由同
    署檢察官以92年度毒偵緝字第2 號為不起訴處分確定。復於
    觀察、勒戒執行完畢釋放後之92年間，另因施用第一級、第
    二級毒品案件，經本院以92年度毒聲字第608 號裁定令入戒
    治處所施予強制戒治，於93年1 月9 日未及期滿即因法律修
    正而出所，起訴部分經本院以92年度訴字第309 號判決分別
    處有期徒刑1 年2 月、7 月，應執行有期徒刑1 年6 月確定
    ；又因贓物案件，經本院以92年度簡字第509 號判決處有期
    徒刑3 月確定；再因竊盜案件，經臺灣高等法院高雄分院以
    93年度上易字第515 號判決處有期徒刑1 年2 月，併刑前強
    制工作3 年確定；上開3 案合併應執行有期徒刑2 年8 月確
    定，併刑前強制工作，於96年7 月20日縮刑期滿執行完畢。
    詎仍不知悔改，明知海洛因、甲基安非他命業經行政院公告
    列為毒品危害防制條例第2 條第2 項第1 款、第2 款之第一
    級、第二級毒品，不得施用、持有，復基於施用第一級毒品
    、第二級毒品之個別犯意，為下列之犯行：(一)於97年8 月2
    日晚間某時，在其屏東縣新園鄉○○村○○路101 巷8 號住
    處，以將海洛因摻入香菸內點燃吸食煙霧之方式，施用第一
    級毒品海洛因1 次；(二)又於97年8 月4 日上午某時，在其前
    揭住處，以將甲基安非他命摻入香菸內點燃吸食煙霧之方式
    ，施用第二級毒品甲基安非他命1 次。嗣於97年8 月5 日，
    為警在其前揭住處查獲另案通緝之陳鳳英時，經甲○○同意
    採尿送驗後，結果呈嗎啡、甲基安非他命陽性反應，始悉上
    情。(三)復於97年9 月3 日晚間某時，在其前揭住處，以將海
    洛因摻入香菸內點燃吸食煙霧之方式，施用第一級毒品海洛
    因1 次；(四)又於同日晚間某時，在其前揭住處，以將甲基安
    非他命置於玻璃球中燒烤吸食煙霧之方式，施用第二級毒品
    甲基安非他命1 次。嗣於97年9 月4 日下午2 時30分許，在
    屏東縣新園鄉○○村○○路上為警查獲，並扣得海洛因1 包
    （淨重1.36公克，空包裝重0.44公克，純度43.42 ％，純質
    淨重0.59公克），經甲○○同意採尿送驗後，結果呈嗎啡、
    甲基安非他命陽性反應，始悉上情。
二、案經屏東縣政府警察局東港分局報告臺灣屏東地方法院檢察
    署檢察官偵查起訴。
    理  由
一、(一)上開犯罪事實(一)、(二)，業據被告甲○○於本院審理中供承
      不諱，而被告於97年8 月5 日為警查獲後所排放之尿液經
      採樣送驗，以酵素免疫分析法檢驗及氣相層析質譜儀法確
      認檢驗結果，於嗎啡及甲基安非他命均呈陽性反應，有屏
      東縣政府警察局東港分局偵辦毒品條例案尿液受檢人真實
      姓名對照表及臺灣檢驗科技股份有限公司97年8 月19日出
      具之濫用藥物尿液檢驗報告各1 份附卷足稽（見東警分偵
      字第0970012680卷第9 、10頁），俱徵被告前揭不利於己
      之自白與事實相符。至上開犯罪事實(三)、(四)，亦據被告於
      本院審理中供承不諱，並有扣案之海洛因1 包在卷可證；
      而被告於97年9 月4 日為警查獲後所排放之尿液經採樣送
      驗，以酵素免疫分析法檢驗及氣相層析質譜儀法確認檢驗
      結果，於嗎啡及甲基安非他命均呈陽性反應，有屏東縣政
      府警察局東港分局偵辦毒品條例案尿液受檢人真實姓名對
      照表及臺灣檢驗科技股份有限公司97年9 月23日出具之濫
      用藥物尿液檢驗報告各1 份附卷足稽（見東警分偵字第09
      70013298卷第15頁、屏檢97毒偵字第1997號卷第14頁），
      又扣案之海洛因1 包，淨重為1.36公克，空包裝重為0.44
      公克，經以化學呈色法及氣相層析質譜儀分析法檢驗後，
      檢出第一級毒品海洛因成分，純度43.42 ％，純質淨重則
      為0.59公克，有法務部調查局濫用藥物實驗室97年9 月30
      日調科壹字第09723038660 號鑑定書1 紙存卷供參（見同
      偵卷第8 頁），俱徵被告前揭不利於己之自白與事實相符
      ，其犯行均堪認定，應依法論科。
    (二)按施用第一、二級毒品為犯罪行為，毒品危害防制條例第
      10條定有處罰明文。故施用第一、二級毒品者，依前揭規
      定本應科以刑罰。惟基於刑事政策，對合於一定條件之施
      用者，則依同條例第20條、第23條之規定，施以觀察、勒
      戒及強制戒治之保安處分。又毒品危害防制條例於92年7
      月9 日修正公佈，自93年1 月9 日施行，其中第20條、第
      23條將施用毒品之刑事處遇程式，區分為「初犯」及「5
      年內再犯」、「5 年後再犯」。依其立法理由之說明：「
      初犯」，經觀察、勒戒或強制戒治後，應為不起訴處分或
      不付審理之裁定；經觀察、勒戒或強制戒治執行完畢釋放
      後，「5 年內再犯」者，因其再犯率甚高，原實施之觀察
      、勒戒及強制戒治既已無法收其實效，爰依法追訴或裁定
      交付審理。至於經觀察、勒戒或強制戒治執行完畢釋放後
      ，「5 年後再犯」者，前所實施之觀察、勒戒或強制戒治
      已足以遮斷其施用毒品之毒癮，為期自新及協助其斷除毒
      癮，仍適用「初犯」規定，先經觀察、勒戒或強制戒治之
      程式。從而依修正後之規定，僅限於「初犯」及「5 年後
      再犯」2 種情形，始應先經觀察、勒戒或強制戒治程式。
      倘被告於5 年內已再犯，經依法追訴處罰，縱其第3 次（
      或第3 次以上）再度施用毒品之時間，在初犯經觀察、勒
      戒或強制戒治執行完畢釋放5 年以後，已不合於「5 年後
      再犯」之規定，且因已於「5 年內再犯」，顯見其再犯率
      甚高，原實施觀察、勒戒或強制戒治，已無法收其實效，
      即應依該條例第10條處罰（最高法院97年9 月9 日97年度
      第5 次刑事庭會議決議參照）。本案被告於91年間因施用
      毒品案件，經本院以91年度毒聲字第1222號裁定送觀察、
      勒戒後，認無繼續施用毒品之傾向，於92年1 月6 日釋放
      出所，並由同署檢察官以92年度毒偵緝字第2 號為不起訴
      處分確定；另於前揭觀察、勒戒執行完畢釋放後5 年內之
      92年間，再因施用第一級、第二級毒品案件，經本院以92
      年度毒聲字第608 號裁定令入戒治處所施予強制戒治，於
      93年1 月9 日未及期滿即因法律修正而出所，起訴部分經
      本院以92年度訴字第309 號判決分別處有期徒刑1 年2 月
      、7 月，應執行有期徒刑1 年6 月確定等情，有臺灣高等
      法院被告前案紀錄表在卷可稽（見本院卷第7 、8 頁），
      是被告前因犯施用毒品罪，經觀察、勒戒執行完畢釋放後
      ，5 年內既已再犯施用毒品罪，並經依法追訴處罰，縱本
      次施用毒品之時間，係在前次施用毒品經觀察、勒戒執行
      完畢釋放5 年以後，仍與「5 年後再犯」有別，而無毒品
      危害防制條例第20條第3 項之適用，自應依法追訴審判。
    (三)綜上所述，本案事證明確，被告施用第一級、第二級毒品
      各2 次之犯行，均堪認定，應依法論科。
二、按海洛因及甲基安非他命分屬毒品危害防制條例第2 條第2
    項第1 款、第2 款規定之第一級及第二級毒品，被告就犯罪
    事實(一)、(三)所為，均係犯同條例第10條第1 項之施用第一級
    毒品罪，就犯罪事實(二)、(四)所為，均係犯同條第2 項之施用
    第二級毒品罪。被告各次施用海洛因、甲基安非他命前後持
    有第一級、第二級毒品之低度行為，分別為其施用之高度行
    為所吸收，均不另論罪。被告所犯上開四罪，犯意各別，罪
    名互殊，應予分論併罰。爰審酌被告前因施用毒品案件送觀
    察勒戒、強制戒治並經判刑確定執行完畢，仍不知戒絕，又
    觸犯本件犯行，一再戕害己身，顯示其定力不足、意志不堅
    、易受外界誘惑，然於本院審理中坦承犯行，態度良好，併
    其之生活狀況、品行、智識程度等一切情狀，分別量處如主
    文所示之刑，並定其應執行刑，以示懲儆。
三、扣案之海洛因1 包（淨重1.36公克，純質淨重0.59公克），
    應依毒品危害防制條例第18條第1 項前段諭知沒收銷燬；該
    毒品之外包裝袋1 只（重0.44公克），因殘留微量毒品難以
    析離，爰依同規定沒收銷燬之。
據上論斷，應依刑事訴訟法第273 條之1 第1 項、第299 條第1
項前段，毒品危害防制條例第10條第1 項、第2 項、第18條第1
項前段，刑法第11條、第47條第1 項、第51條第5 款，判決如主
文。
本案經檢察官劉文賓到庭執行職務
中    華    民    國    97    年    11    月    19    日
                  刑事第三庭    法  官  李珮妤
以上正本證明與原本無異。
如不服本判決應於收受判決後10日內向本院提出上訴書狀，並應
敘述具體理由；其未敘述上訴理由者，應於上訴期間屆滿後20日
內向本院補提理由書（均須按他造當事人之人數附繕本）「切勿
逕送上級法院」。
中    華    民    國    97    年    11    月    19    日
                                書記官  劉淑蓉
附錄本案論罪科刑法條：
毒品危害防制條例第10條
施用第一級毒品者，處 6 月以上 5 年以下有期徒刑。
施用第二級毒品者，處 3 年以下有期徒刑。


司法院資訊處製作；財團法人民間司法改革基金會備份。
